臺灣高雄地方法院民事裁定
109年度消債更字第142號
聲  請  人  林珊杉（原名：林靜瑜、林靜惠）
0000000000000000

0000000000000000

0000000000000000

代  理  人  楊林澂律師
上列當事人因消費者債務清理事件聲請更生，本院裁定如下：
    主  文
聲請人林珊杉自中華民國一○九年九月九日下午四時起開始更生
程序。
命司法事務官進行本件更生程序。
    理  由
一、聲請意旨略以：伊有不能清償債務情事，曾於消債條例施行
    前，依中華民國銀行公會會員辦理消費金融案件無擔保債務
    協商機制請求共同協商債務方案成立，惟因不可歸責於己之
    事由毀諾。伊又未經法院裁定開始清算程序或宣告破產，爰
    聲請更生等語。　　
二、按債務人不能清償債務或有不能清償之虞者，得依本條例所
    定更生或清算程序，清理其債務；債務人無擔保或無優先權
    之本金及利息債務總額未逾新臺幣（下同）12,000,000元者
    ，於法院裁定開始清算程序或宣告破產前，得向法院聲請更
    生；法院開始更生程序之裁定，應載明其年、月、日、時，
    並即時發生效力；法院開始更生或清算程序後，得命司法事
    務官進行更生或清算程序，必要時得選任律師、會計師或其
    他適當之自然人或法人1人為監督人或管理人，消費者債務
    清理條例（下稱消債條例）第3條、第16條第1項、第42條第
    1項、第45條第1項分別定有明文。
三、經查：
  ㈠聲請人於消債條例施行前，依中華民國銀行公會會員辦理消
    費金融案件無擔保債務協商機制請求共同協商債務方案成立
    ，聲請人應自民國95年4月起，分120期，利率0％，每月清償
    15,549元，嗣聲請人未如期繳款而於95年9月毀諾，固有台
    北富邦銀行陳報狀（卷一第51頁）可稽。惟聲請人自陳毀諾
    時於超利科技股份有限公司任職，底薪15,840元，加計加班
    費後，每月收入約22,000元至23,000元，此有勞工保險被保
    險人投保資料表（卷一第69至70頁）可考。以聲請人斯時薪
    資，扣除以95年度高雄市每人每月不含房屋支出最低生活必
    需9,142元後（詳後述），已難負擔每月15,549元之還款金
    額，堪認聲請人有不可歸責於己之事由，致不能履行原協商
    條件。
  ㈡聲請人於106年度至108年度申報所得各為343,272元、351,91
    2元、426,888元，平均每月所得各為28,606元、29,326元、
    35,574元（本裁定計算式均採元以下4捨5入），名下無財產
    ，有台中商銀股票17股，並有富邦人壽保單解約金9,840元
    （另原有保單號碼000000000000號保單，業於107年7月28日
    解約，領回7,298元）、全球人壽保單解約金211,253元（前
    於108年5月23日領取醫療保險金8,946元）、遠雄人壽保單
    解約金2,401元、中國人壽保單解約金136,024元；又聲請人
    自102年1月起於地謙股份有限公司任職，107年4月至12月實
    領收入為326,152元，108年實領收入共計411,436元，109年
    1月至5月平均每月收入約30,930元【計算式：（36,326＋28,
    906＋31,806＋28,806＋28,806）÷5＝30,930】，另聲請人亦曾
    至燦坤3C福山店擔任臨時工讀生，時薪158元，108年1月至1
    09年5月實領收入共計18,829元，又聲請人自108年4月起尚
    有利用LINE帳號名稱珊妞（珊杉）、代購好物趣，從事網路
    零售，對象均係認識之人及其親友，每當有客戶下單，聲請
    人即依訂單向廠商訂貨並先行匯款，所有交易均採面交、現
    金給付，108年4月至12月網路銷售淨收入共計8,830元，109
    年1月至7月共計2,177元，另前於109年5月22日領行政院紓
    困補助10,000元，現未領取任何補助，至美商亞洲美樂家有
    限公司台灣分公司直銷部分，前於106年7月28日已取消會員
    等情，有財政部高雄國稅局106年至108年綜合所得稅各類所
    得資料清單及財產歸屬資料清單（卷一第13至15頁、第81頁
    ）、財產及收入狀況說明書（卷一第3至4頁）、債權人清冊
    （卷一第6至7頁）、戶籍謄本（卷一第17頁）、勞工保險被
    保險人投保資料表（卷一第69至70頁）、個人商業保險查詢
    結果表（卷一第166頁）、財團法人金融聯合徵信中心前置
    協商專用債權人清冊（卷一第8至10頁）、信用報告（卷一
    第11至12頁）、社會補助查詢表（卷一第43至46頁）、高雄
    市政府都市發展局函（卷一第52頁）、勞動部勞動力發展署
    高屏澎東分署函（卷一第60頁）、勞動部勞工保險局函（卷
    一第53頁）、臺灣集中保管結算所股份有限公司函（卷一第
    61至65頁）、存簿暨歷史交易明細表（卷一第102至103頁、
    第107至147頁）、地謙股份有限公司薪資表（卷一第16頁、
    第75至77頁）、扣繳憑單（卷一第78頁）、燦坤3C福山店薪
    資發放明細表（卷一第79頁）、美商亞洲美樂家有限公司台
    灣分公司函（卷一第59頁）、LINE交易擷取畫面（卷二第7
    至68頁）、LINE網路交易收入明細表（卷二第69至70頁）、
    聲請人109年8月13日陳報狀（卷二第6頁）、全球人壽保險
    股份有限公司函（卷一第183至185頁）、遠雄人壽保險股份
    有限公司函（卷一第178至179頁）、富邦人壽保險股份有限
    公司陳報狀（卷二第4至5頁）、中國人壽保險股份有限公司
    函（卷一第181至182頁）等附卷可證。依聲請人上述工作、
    收入及財產情況，堪認以其於地謙股份有限公司109年1月至
    5月平均每月收入加計108年1月至109年5月於燦坤3C福山店
    每月收入、108年4月至109年7月網路交易每月收入共計約32
    ,726元【計算式：30,930＋18,829÷17＋（8,830＋2,177）÷16＝
    32,726】核算其償債能力，較為妥適。
  ㈢關於聲請人個人日常必要支出部分，聲請人主張每月支出11,
    000元乙情。按債務人必要生活費用，以最近一年衛生福利
    部或直轄市政府所公告當地區每人每月最低生活費一點二倍
    定之，消債條例第64條之2第1項定有明文。本院參酌衛福部
    社會司所公告109年度高雄市最低生活費為13,099元，1.2倍
    即15,719元。又聲請人陳稱於父親所有房屋居住，客觀上無
    房屋費用支出，故於計算聲請人個人每月必要生活費時，即
    應自前開已包括居住費用在內之每月最低生活費用中，扣除
    相當於房租支出所佔比例（大約為24.36％）。即11,890元【
    計算式：15,719－（15,719×24.36%）＝11,890】，聲請人主
    張每月必要支出約11,000元，尚屬合理，應予採計。
  ㈣關於聲請人扶養支出部分，聲請人稱須負擔未經生父認領之
    未成年子女林○鵬、父親林居南及母親林楊金治之扶養費，
    每月各10,000元、1,500元、1,500元。經查：
  ⒈林○鵬係90年4月生，就讀大學，於107年度至108年度申報所
    得各為0元、26,550元（性質為薪資所得），名下無財產，
    前於107年6月18日至8月15日曾於中油加油站擔任工讀生，
    現無打工收入，亦未領取任何補助等情，此有戶籍謄本（卷
    一第17頁）所得資料清單及財產歸屬資料清單（卷一第83至
    85頁）、勞工保險被保險人投保資料表（卷一第71頁）、社
    會補助查詢表（卷一第39至42頁）、存簿（卷一第148至158
    頁）、學生證（卷一第164頁）附卷可考。堪認林○鵬尚不能
    維持生活，應有受扶養之權利。又聲請人雖稱林○鵬未經生
    父林文勝認領，復稱僅請林文勝於105年2月、3月間至107年
    8月、9月間負擔扶養費，惟林文勝前向本院聲請更生時，自
    陳每月給付12,000元扶養費，聲請人亦於該案件中提出切結
    書予以肯認（見本院105年度消債更字第134號卷第107頁、
    第112頁由聲請人簽立之切結書），而本院業以105年度消債
    更字第134號、107年度消債職聲免字第72號裁定審認聲請人
    與林文勝係共同負擔扶養費，亦經本院依職權調閱前開卷宗
    核閱屬實，故聲請人主張由其單獨扶養，顯難憑採。至於扶
    養費用數額部分，按受扶養者之必要生活費用，準用第一項
    規定計算基準數額，並依債務人依法應負擔扶養義務之比例
    認定之，消債條例第64條之2第2項亦有明定。因林○鵬居住
    於聲請人父親名下房屋，應自其必要生活費用中扣除相當於
    房租支出所佔比例（109年度高雄市每人每月不含房屋支出
    之最低生活費11,890元），再由聲請人負擔2分之1（計算式
    ：11,890÷2＝5,945），逾此範圍，顯難憑採。
  ⒉再者，父親林居南係42年生，於107年度至108年度均無申報
    所得，名下有房屋1筆、土地3筆、田賦2筆，現值共計5,754
    ,705元，並有1994年、2000年出廠車輛各1部，現自行承接
    鐵捲門窗之製作等散工，收入不定，前於102年2月25日領取
    1,570,260元勞保老年一次給付，原每月領取7,256元老農津
    貼，109年1月起調整為每月領取7,550元，另於109年5月11
    日領取行政院紓困補助10,000元，未領取其他補助；母親林
    楊金治係47年生，於107年度至108年度均無申報所得，名下
    有1997年、2002年、2013年出廠車輛各1部，現從事小蜜蜂
    等小生意，每月收入不定，現每月領取18,050元勞保老年年
    金，另於109年5月11日領取行政院紓困補助10,000元，未領
    取其他補助等情，此有戶籍謄本（卷一第18頁）、所得資料
    清單及財產歸屬資料清單（卷一第86至91頁）、存簿（卷一
    第159至163頁）、高雄市政府都市發展局函（本案卷第64頁
    ）、社會補助查詢表（卷一第35至38頁、第47至50頁）、高
    雄市政府都市發展局函（卷一第52頁）、勞保局已領老年給
    付證明（卷一第105至106頁）、勞工保險被保險人投保資料
    表（卷一第72至74頁）、勞動部勞工保險局函（卷一第53頁
    ）附卷可憑。堪認林居南、林楊金治尚有持續性收入，足以
    維持生活，而無請求聲請人扶養之權利，且聲請人於109年6
    月24日陳報狀亦陳稱：伊未實際扶養父母親，僅於父親節、
    母親節、春節包紅包予父母親等語（卷一第66至67頁），足
    見其給予禮金係基於禮俗孝道，應非林居南、林楊金治有受
    其扶養之必要，是此部分不計入聲請人之必要開銷。
  ㈤承上，聲請人目前每月平均收入32,726元，扣除個人必要支
    出11,000元、子女扶養費5,945元後，剩餘15,781元，而聲
    請人目前負債總額為1,877,023元（卷一第6至7頁債權人清
    冊），扣除富邦人壽、全球人壽、遠雄人壽、中國人壽保單
    解約金共計359,518元後，以每月所餘逐年清償，至少須約8
    年【計算式：（1,877,023－359,518）÷15,781÷12＝8】始能
    清償完畢，應認其已不能清償債務。此外，聲請人無擔保或
    無優先權之債務總額未逾12,000,000元，且無消債條例第6
    條第3項、第8條或第46條各款所定駁回更生聲請之事由存在
    。則聲請人聲請更生為有理由，應予准許，爰命司法事務官
    進行本件更生程序。
四、依消債條例第11條第1 項、第45條第1 項、第16條第1 項，
    裁定如主文。
中　　華　　民　　國　 109　　年　　9 　　月　　9 　　日
              　　民事庭　　法　官　賴寶合
以上正本係照原本作成。
本裁定不得抗告。
中　　華　　民　　國　 109　　年　　9 　　月　　9 　　日
  　                        書記官　胡美儀